【裁判字號】    98,訴,4541
【裁判日期】    990615
【裁判案由】    毒品危害防制條例
【裁判全文】
臺灣板橋地方法院刑事判決              98年度訴字第4276號
公  訴  人  臺灣板橋地方法院檢察署檢察官
被      告  甲○○
選任辯護人  蔡明和律師
上列被告因違反毒品危害防制條例案件，經檢察官提起公訴（98
年度偵字第25902 號）及追加起訴（98年度偵字第29678 號），
本院判決如下：
    主  文
甲○○犯如附表所示之罪，各處如附表所示之宣告刑。應執行有
期徒刑伍年陸月。未扣案之犯罪所得合計共新臺幣玖仟伍佰元沒
收，如一部或全部不能沒收時，以其財產抵償之。
    事  實
一、甲○○前因違反槍砲彈藥刀械管制條例案件，經臺灣高等法
    院高雄分院以九十四年度上訴字第六五二號判決應執行有期
    徒刑一年八月，併科罰金新臺幣（下同）八萬元，嗣經最高
    法院判決駁回上訴而確定，再經減刑，於民國九十六年七月
    十六日執行完畢。詎猶不知悔改，明知海洛因係毒品危害防
    制條例所列管之第一級毒品，甲基安非他命亦為行政院衛生
    署公告查禁之禁藥，依法均不得轉讓，竟分別基於轉讓第一
    級毒品及轉讓禁藥之犯意，先後為下列犯行：
  (一)九十八年一月十五日凌晨二時五分許，甲○○以其持用之0
    000000000號行動電話接獲許文龍來電，即前往臺
    北縣蘆洲市○○路萊爾富便利商店前，依其取得甲基安非他
    命之原價，轉讓二千元之甲基安非他命一包（重量約為一公
    克）予許文龍。
  (二)甲○○與真實姓名年籍不詳之成年男子基於轉讓海洛因之犯
    意聯絡，均由甲○○以其持用之0000000000號行
    動電話接聽郭基勇來電，並談妥郭基勇需求之海洛因數量後
    ，再由甲○○指派該不詳男子前往約定地點，依其取得海洛
    因之原價，共同將海洛因轉讓予郭基勇，前後共三次：
    (1)九十八年一月十六日十一時二十六分許，在臺北縣三重市
      中興橋下附近，由該不詳成年男子交付四分之一錢（將近
      一公克）之海洛因予郭基勇，並收取四千五百元，而有償
      平價轉讓之。
    (2)九十八年一月十七日十一時三十一分許，在臺北縣三重市
      ○○路一一０號附近之７－１１便利商店前，以二千元之
      原價，轉讓八分之一錢之海洛因（約零點五公克）予郭基
      勇。
    (3)九十八年一月十八日下午五時十一分許，在臺北縣三重市
      中興橋下，以三千元之價格，有償平價轉讓八分之一錢之
      海洛因（約零點五公克）予郭基勇。
  (三)九十八年一月十六日下午五時二十三分許，甲○○與簡源芳
    相約在臺北縣蘆洲市○○○路「徐匯中學」附近見面，二人
    到場後，簡源芳旋坐入甲○○駛到現場之不詳車號自用小客
    車內，由甲○○在車內贈送一枝捲煙量之海洛因（實際重量
    不詳，惟淨重未逾五公克）予簡源芳而轉讓，供簡源芳捲入
    香菸內吸食。嗣甲○○又另起轉讓禁藥之犯意，再免費交付
    些許甲基安非他命（實際數量不詳，惟淨重未逾十公克）予
    簡源芳施用。
  (四)甲○○又基於轉讓禁藥之犯意，於下列時間接獲陳慶章之來
    電後，均依其取得甲基安非他命之原價，二次轉讓甲基安非
    他命予陳慶章：
    (1)九十八年一月十五日下午三時三十八分許，在臺北縣三重
      市中興橋附近、由陳慶章所駕駛之車牌末四碼５２３０號
      自用小客車內，以二千元之價格，有償平價轉讓甲基安非
      他命一包（實際數量不詳，惟淨重未逾十公克）予陳慶章
      。
    (2)九十八年一月二十三日晚間六時三十五分許，在臺北縣三
      重市○○路附近，以三千元之原價，轉讓甲基安非他命一
      包（實際數量不詳，惟淨重未逾十公克）予陳慶章。
二、嗣因警方向法院聲請對0000000000行動電話門號
    實施通訊監察，始循線查悉上情。
三、案經臺北市政府警察局刑事警察大隊移送臺灣板橋地方法院
    檢察署檢察官偵查起訴及追加起訴。
    理  由
甲、證據能力部分：
一、有關證人許文龍、郭基勇、簡源芳及陳慶章於偵查中證詞之
    證據能力：按被告以外之人於偵查中向檢察官所為之陳述，
    除顯有不可信之情況者外，得為證據，刑事訴訟法第一百五
    十九條之一第二項定有明文。經查，證人許文龍、郭基勇、
    簡源芳、陳慶章四人於偵查中接受檢察官訊問時，均經告知
    得拒絕作證之事由，再命其等朗讀結文後具結，始為陳述之
    事實，有訊問筆錄及證人結文各四份在卷可稽（見九十八年
    度偵字第二五九０二號偵查卷第七十五頁至第七十八頁、第
    八十二頁至第八十四頁，九十八年度偵字第二九六七八號偵
    查卷第五十六頁至第六十頁、第六十六頁至第六十九頁），
    且其等證詞並無何顯不可信之情況，故證人許文龍、郭基勇
    、簡源芳及陳慶章四人於偵查中之陳述，合於刑事訴訟法第
    一百五十九條之一第二項之規定，均有證據能力。況偵查中
    檢察官向被告以外之人所取得之陳述，原則上均能遵守法律
    規定，不致違法取供，其可信性甚高，為兼顧理論與實務，
    而規定對被告以外之人於偵查中向檢察官所為之陳述，除顯
    有不可信之情況者外，得為證據，換言之，有關證據能力之
    規定，係屬於證據容許性之範疇，而被告之反對詰問權則係
    指訴訟上被告有在公判庭當面詰問證人，以求發現真實之權
    利，此與證據能力係指符合法律所規定之證據適格，而得成
    為證明犯罪事實存在與否之證據資格，性質上並非相同，最
    高法院著有九十八年度臺上字第三七九九號判決意旨可資參
    照。證人許文龍、郭基勇、簡源芳、陳慶章嗣於本院審理時
    ，復均到庭具結作證，並當庭接受被告甲○○及其辯護人之
    反對詰問，已足保障被告之訴訟防禦權，是以辯護人空以：
    證人許文龍、郭基勇、簡源芳、陳慶章於偵查中之證詞未賦
    予被告對質詰問之機會，應無證據能力云云，洵屬對於證據
    適格與詰問權保障之混淆，要非可採。
二、除證人許文龍、郭基勇、簡源芳、陳慶章偵查中證詞之證據
    能力，業經本院審認如上以外，其餘本案判決所引用之被告
    以外之人於審判外之陳述，被告及其辯護人於本院九十九年
    一月二十一日準備程序中，已陳稱：對證據能力沒有意見，
    同意引為審判期日調查之證據等語明確，迄本院言詞辯論終
    結前，復未對該等證據之證據能力聲明異議。本院審酌該等
    證據之取得，並無違法不當或證明力明顯過低之瑕疵，亦認
    以之作為證據，要屬適當，依刑事訴訟法第一百五十九條之
    五之規定，其餘本案判決所引用之被告以外之人於審判外之
    陳述，均有證據能力。
乙、實體方面：
一、訊據被告坦承：伊於九十八年一月間確係持用000000
    0000號行動電話門號，許文龍、郭基勇、簡源芳、陳慶
    章均曾撥打此門號與伊聯繫，伊並因此於九十八年一月十六
    日下午五時二十三分許，先後轉讓一枝捲煙量之海洛因、些
    許甲基安非他命予簡源芳，另於九十八年一月二十三日以三
    千元之價格，平價轉讓甲基安非他命一包予陳慶章，承認此
    部分犯轉讓第一級、第二級毒品罪等情不諱，惟矢口否認其
    餘轉讓海洛因、甲基安非他命之犯行，辯稱：許文龍因毒癮
    發作，遂於九十八年一月十五日撥打電話予伊，雙方於臺北
    縣蘆洲市○○路萊爾富便利商店前見面，許文龍提議雙方合
    資購買甲基安非他命，由被告出資三千元，許文龍出資二千
    元，然遭被告拒絕，是以當日許文龍並未取得甲基安非他命
    ；又郭基勇雖證稱其向「大Ａ」之人購買海洛因三次，然並
    非被告親自交付，而被告與郭基勇確實相識，苟係被告提供
    毒品予郭基勇，何須透過他人轉交？實際上郭基勇雖曾致電
    予伊，惟伊係將藥頭電話轉給郭基勇，要郭基勇自行與藥頭
    聯絡，自無轉讓海洛因予郭基勇之犯行可言；又陳慶章於九
    十八年一月十五日電話中所稱之「兩個果」或「兩張果」，
    係台語發音，乃指伊委託被告設計之招牌圖稿云云。經查：
  (一)0000000000號行動電話門號於九十八年一月間係
    由被告持用，許文龍、郭基勇、簡源芳、陳慶章均曾撥打此
    電話號碼與被告聯繫，被告並於九十八年一月十六日下午五
    時二十三分許，和簡源芳相約在臺北縣蘆洲市○○○路「徐
    匯中學」附近見面，隨即在被告所駕駛之小客車內，先交付
    一枝捲煙量之海洛因，再提供些許甲基安非他命予簡源芳，
    另於九十八年一月二十三日晚間六時三十五分許，在臺北縣
    三重市○○路附近與陳慶章相約見面，並依其取得甲基安非
    他命之原價，轉讓三千元之甲基安非他命予陳慶章等事實，
    業據被告自承不諱，核與證人許文龍、郭基勇、簡源芳、陳
    慶章分別於偵查及本院審理時證述之情節大致相符（見九十
    八年度偵字第二五九０二號偵查卷第七十六頁、第七十七頁
    、第八十三頁，九十八年度偵字第二九六七八號偵查卷第五
    十七頁、第六十八頁），另有被告與簡源芳、陳慶章之通訊
    監察譯文二份在卷可稽（見九十八年度偵字第十四頁、第十
    九頁），足認被告此部分之自白確與事實相符。是以被告於
    九十八年一月十六日分別轉讓海洛因、甲基安非他命予簡源
    芳，以及於九十八年一月二十三日轉讓甲基安非他命予陳慶
    章之犯行，均事證明確，堪予認定。
  (二)被告於九十八年一月十五日確實持用0000000000
    號行動電話接聽許文龍來電，雙方並約在臺北縣蘆洲市○○
    路萊爾富便利商店前，以二千元之價格，由被告轉讓重量約
    一公克之甲基安非他命一包予許文龍之事實，業據證人許文
    龍於九十八年十月二十六日檢察官訊問時具結證稱：「…我
    的電話是0000000000，我叫藥頭為「董仔』，…
    。」、「（提示0000000000與00000000
    00於１月１５日０２：０５：１７、０２：４１：５２對
    話譯文，有何意見？）這通我有買到，我買了『二張』是指
    二千元的安非他命，是在蘆洲市○○路的萊爾富便利商店。
    我一開始跑到蘆洲市○○○路，那天我也有跑到集賢路上的
    豐田汽車廠，也有到按摩腳的吳神父，但都沒有看到被告，
    一直到蘆洲市○○路的萊爾富便利商店我才交易成功，我當
    場給他二千元，他當場給我一包安非他命，…。這次不是跟
    甲○○合資購買安非他命。」等語明確（見偵查卷九十八年
    度偵字第二五九０二號偵查卷第八十三頁），並有如下所摘
    錄、與證人許文龍所述相符之通訊監察譯文二則在卷可憑（
    見同上偵查卷第二十一頁）。證人許文龍於本院審理時，復
    具結證稱：「（你之前在檢察官偵查中所為之陳述是否實在
    ？）都實在。」、「（九十八年十月二十六日你在接受板橋
    地檢署檢察官偵訊的時候有沒有提藥的狀況？）沒有。」、
    「（被告甲○○是否曾拿過安非他命給你？）有。」、「（
    被告甲○○每次拿給你的安非他命重量是多少？）我每次都
    是拿一公克。」、「（你是否曾拿過二千元給被告甲○○？
    ）有。」等語在卷，足認證人許文龍於偵查中之證詞，乃信
    而有徵，堪予採信。
    ┌──┬──────┬──────────┬──────────────────┐
    │編號│時間        │通話人及持用門號    │通話內容                            │
    ├──┼──────┼──────────┼──────────────────┤
    │1-1 │九十八年一月│許文龍              │許文龍：我等下過去找你喔。          │
    │    │十五日凌晨二│0000000000│甲○○：要晚一點。                  │
    │    │時五分十七秒│甲○○              │許文龍：因為我要用。                │
    │    │許          │0000000000│甲○○：你要處理多少？              │
    │    │            │                    │許文龍：我沒什麼錢，先幫我用二張就好│
    │    │            │                    │        了。                        │
    │    │            │                    │甲○○：你到徐匯中學再打給我。      │
    │    │            │                    │許文龍：好。                        │
    ├──┼──────┼──────────┼──────────────────┤
    │1-2 │九十八年一月│同上                │…                                  │
    │    │十五日凌晨二│                    │甲○○：你有沒有到集賢路上的豐田汽車│
    │    │時四十一分五│                    │        修理廠，我怎麼沒看到你，你有│
    │    │十二秒許    │                    │        沒有看到吳神父？            │
    │    │            │                    │許文龍：按摩腳的嗎？                │
    │    │            │                    │甲○○：對。                        │
    │    │            │                    │許文龍：沒有呢，沒關係，我往前走。  │
    │    │            │                    │甲○○：你到萊爾富。                │
    │    │            │                    │許文龍：好。                        │
    └──┴──────┴──────────┴──────────────────┘
  (三)被告雖辯稱：當天許文龍打電話給伊，是提議雙方合資購買
    甲基安非他命，被告出資三千元，許文龍自己出二千元云云
    。然觀諸上揭通訊監察譯文之對話內容，僅顯示許文龍向被
    告表示欲拿取二千元之甲基安非他命而已，並無所謂合資購
    買之情節，足認被告所辯上情，與事實不符，要無可採。至
    於證人許文龍於本院審理時，雖改稱：伊雖曾向被告拿取過
    甲基安非他命，亦曾交付二千元予被告，然九十八年一月十
    五日該次聽話後並未見面云云，然此非但與其偵查中證詞及
    卷附通訊監察譯文內容均有出入，再對照證人許文龍同日所
    稱：「（今日你到庭作證是否感到有壓力？）有壓力。因為
    之前有人去我家要我翻口供。」、「（對方要你翻口供是要
    你說出對誰有利的口供？）甲○○也有，李建龍也有，他們
    並沒有要我怎麼講，只是我覺得我的部分已經結案了，我沒
    有必要去淌這灘渾水，我已經沒有施用毒品了，所以我不願
    意去介入這些事情。」等情節以觀，足見證人許文龍於偵查
    中證述之情節，始為真實，其嗣於本院審理時所稱：九十八
    年一月十五日沒有和被告在臺北縣蘆洲市○○路萊爾富便利
    商店前見面云云，洵屬為迴護被告而避重就輕之虛詞，無足
    憑信。
  (四)有關被告先後於九十八年一月十六日、十七日、十八日三次
    轉讓海洛因予郭基勇之犯行，業據證人郭基勇於九十八年十
    月六日檢察官訊問時，具結證稱：伊都是撥打000000
    0000號電話跟綽號「大Ａ」拿海洛因，接電話的人都是
    「大Ａ」，直到九十八年四月份以後才改變，但交付海洛因
    的不一定是同一人，九十八年一月十六日上午十點六分至十
    一時二十九分之三則通聯，就是談定要四分之一錢的海洛因
    ，「麻將」就是海洛因的暗語，後來約在臺北縣三重市中興
    橋下附近交付，九十八年一月十七日上午十時四十四分至十
    一時三十一分之三則通聯，也是向「大Ａ」拿海洛因，這次
    是八分之一錢，因為前一天已經有拿海洛因了，所以雖然說
    一樣，但可能是八分之一錢，因為伊不知道「肯特」跟「尚
    格」，所以約在三重市○○路一一０號附近之便利商店見面
    ，九十八年一月十八日下午二時八分至五時十一分之二則對
    話，則是伊用消費卷跟對方拿八分之一錢海洛因，伊跟「大
    Ａ」說要漂亮一點，是因為有時「大Ａ」給的海洛因沒什麼
    味道等語明確（見九十八年度偵字第二五九０二號偵查卷第
    七十六頁、第七十七頁），另於本院九十九年五月十八日審
    理時具結證稱：伊都稱呼被告為「大Ａ」等語在卷（見本院
    卷九十九年五月十八日審判筆錄第十一頁），並有如下所摘
    錄、與證人郭基勇上開證詞相符之通訊監察譯文在卷可稽（
    見同上偵查卷第三十九頁），再對照被告自承：00000
    00000號行動電話於九十八年一月間確係伊持有使用之
    情節以觀，已足認證人郭基勇於偵查中之指述，確與事實相
    符，堪予採信。
    ┌──┬──────┬──────────┬──────────────────┐
    │編號│時間        │通話人及持用門號    │通話內容                            │
    ├──┼──────┼──────────┼──────────────────┤
    │ 2-1│九十八年一月│郭基勇              │郭基勇：喂。                        │
    │    │十六日上午十│0000000000│甲○○：嘿。                        │
    │    │時六分二十一│甲○○              │郭基勇：大Ａ喔？                    │
    │    │秒許        │0000000000│甲○○：嘿。                        │
    │    │            │                    │郭基勇：我胖子，我等下過去找你好嗎？│
    │    │            │                    │甲○○：好啊。                      │
    │    │            │                    │郭基勇：一樣打四一麻將。            │
    │    │            │                    │甲○○：好。                        │
    ├──┼──────┼──────────┼──────────────────┤
    │2-2 │九十八年一月│同上                │郭基勇：在哪裡相等？                │
    │    │十六日上午十│                    │甲○○：中興橋下的天橋。            │
    │    │一時十六分一│                    │郭基勇：好，我現在三重市，馬上到。  │
    │    │秒許        │                    │                                    │
    ├──┼──────┼──────────┼──────────────────┤
    │2-3 │九十八年一月│同上                │甲○○：我在你對面，你沒看到喔。    │
    │    │十六日上午十│                    │郭基勇：好，我走過去。              │
    │    │一時二十九分│                    │                                    │
    │    │四十九秒許  │                    │                                    │
    ├──┼──────┼──────────┼──────────────────┤
    │3-1 │九十八年一月│同上                │郭基勇：我過去找你。                │
    │    │十七日上午十│                    │甲○○：好啊。                      │
    │    │時四十四分二│                    │郭基勇：一樣。                      │
    │    │十九秒許    │                    │甲○○：好，這電話可以嗎？回音很大喔│
    │    │            │                    │        ，何時到？                  │
    │    │            │                    │郭基勇：半小時。                    │
    │    │            │                    │甲○○：好啦。                      │
    ├──┼──────┼──────────┼──────────────────┤
    │3-2 │九十八年一月│同上                │甲○○：你找肯特跟尚格。            │
    │    │十七日上午十│                    │郭基勇：我重陽橋下來。              │
    │    │一時二十九分│                    │甲○○：成功路一個７－１１。        │
    │    │二十七秒許  │                    │                                    │
    ├──┼──────┼──────────┼──────────────────┤
    │3-3 │九十八年一月│同上                │郭基勇：重新橋下來重陽陸橋下面。    │
    │    │十七日上午十│                    │甲○○：你找成功路１１０號。        │
    │    │一時三十一分│                    │郭基勇：好。                        │
    │    │二十四秒許  │                    │                                    │
    ├──┼──────┼──────────┼──────────────────┤
    │4-1 │九十八年一月│同上                │郭基勇：再找你。                    │
    │    │十八日下午二│                    │甲○○：好                          │
    │    │時八分五十四│                    │郭基勇：弄得漂亮一點，多弄一點。    │
    │    │秒許        │                    │甲○○：好，你不要再拿那個來呢。    │
    │    │            │                    │郭基勇：他們都拿這個給我呢。        │
    │    │            │                    │甲○○：那很難處理。                │
    │    │            │                    │郭基勇：再一次啦。                  │
    │    │            │                    │甲○○：你要多少？                  │
    │    │            │                    │郭基勇：一樣啦。                    │
    │    │            │                    │甲○○：好啦。                      │
    │    │            │                    │郭基勇：弄漂亮點啦。                │
    ├──┼──────┼──────────┼──────────────────┤
    │4-2 │九十八年一月│同上                │郭基勇：我到了。                    │
    │    │十八日下午五│                    │甲○○：好。                        │
    │    │時十一分八秒│                    │                                    │
    │    │許          │                    │                                    │
    └──┴──────┴──────────┴──────────────────┘
  (五)證人郭基勇嗣於本院九十九年五月十八日審理時，雖改稱：
    伊忘記上開監察譯文是否為伊與被告之對話，不知「四一」
    、「麻將」、「彩券」所指為何，檢察官訊問時伊在提藥，
    當時講過什麼伊不清楚云云，惟又另供陳：伊是硬拜託被告
    幫忙找藥頭，所以被告介紹「長腿」、「小陳」給伊，又因
    為藥頭是被告介紹的，所以拜託被告去問人家要不要收「彩
    券」，九十八年一月十六日、一月十七日、一月十八日都是
    伊打電話給被告後，被告約伊見面，再幫伊聯繫藥頭，之後
    藥頭指示伊去哪裡等，伊就過去云云，其上開證詞先後反覆
    矛盾，實已難遽信為真。又查，證人郭基勇乃自九十八年九
    月二十五日起入監執行觀察、勒戒及強制戒治，有臺灣高等
    法院在監在押全國紀錄表一份在卷可考，嗣於九十八年十月
    六日始接受檢察官訊問時，受觀察、勒戒之保安處分執行已
    有十日，且證人郭基勇於偵查中確能理解檢察官問題並詳細
    回答，復能明確交代當日相約見面之過程及取得之海洛因數
    量、對價，核與通訊監察譯文顯示之對話內容完全相符，足
    認證人郭基勇於偵查中之證詞，信而有徵，絕無因毒癮戒斷
    導致神智不清或胡言亂語之情形可言。況被告在電話中與郭
    基勇談定海洛因之數量後，二人旋即相約見面，並無所謂由
    被告介紹藥頭，再由郭基勇與該藥頭對話之情事，是以被告
    辯稱：伊係將藥頭電話轉給郭基勇，要郭基勇自行與藥頭聯
    絡云云，洵非事實，無從採信。末按共同正犯之成立，祇須
    有犯意之聯絡及行為之分擔，即應就全部之犯罪事實共負罪
    責，既不問犯罪動機起於何人，亦不必每一階段犯行均經參
    與，最高法院著有三十四年上字第八六二號、二十九年上字
    第三六一七號判例可資參照。證人郭基勇於偵查中雖另證稱
    ：伊打0000000000號行動電話與綽號「大Ａ」之
    被告談定拿取海洛因事宜後，出面交貨之人未必是同一人等
    情，惟被告既均親自在電話中與郭基勇談定海洛因之數量、
    款項，允諾提供海洛因予郭基勇並相約見面，則縱使係由真
    實姓名年籍不詳之成年男子出面交付海洛因予郭基勇，亦僅
    係被告與該不詳成年男子有犯意聯絡及行為分擔，應同論以
    轉讓第一級毒品罪之共同正犯而已，並不能據此解免被告之
    罪責，是以被告辯稱：伊並非親自交付海洛因，自無轉讓毒
    品之犯行可言云云，洵屬卸責之虛詞，無足憑信。
  (六)被告非但曾於九十八年一月二十三日下午四時三十五分許，
    轉讓甲基安非他命予陳慶章，復曾於九十八年一月十五日下
    午三時三十八分許，在臺北縣三重市中興橋附近、由陳慶章
    駕駛至該處之車牌末四碼５２３０號自用小客車內，轉讓甲
    基安非他命予陳慶章之事實，另據證人陳慶章於九十八年十
    一月二十日檢察官訊問時具結證稱：「（提示000000
    0000與0000000000於九十八年一月十五日１
    ４：４９：５１、１５：３８：５１對話譯文）應該是『兩
    個稿』不是『兩個果』，『兩個』指二千元的安非他命，是
    我要跟被告買二千元的安非他命。這次是我過去三重中興橋
    頭那邊，那天我開我師傅的三菱轎車，『５２３０』是車牌
    的車號。到了中興橋頭後，被告上車，被告就給我安非他命
    ，我就給他二千元。二千元的安非他命重量多少我不清楚，
    二千元的安非他命我大概可以用三次。」等語綦詳（見九十
    八年度偵字第二九六七八號偵查卷第六十八頁），並有如下
    所摘錄、確與證人陳慶章所述相符之通訊監察譯文二則附卷
    可稽（見同上偵查卷第十九頁）。證人陳慶章於本院九十九
    年六月一日審理時復具結證述：「（你在警詢和偵查時有無
    被刑求、逼供？）沒有。」、「（你在九十八年十一月二十
    日偵查中所言是否出於你的本意？）是的。」等情在卷（見
    本院卷九十九年六月一日審判筆錄第十八頁），足認證人陳
    慶章於偵查中之證詞，確有其他積極證據足以參核印證，堪
    予採信，是以被告確有於九十八年一月十五日轉讓甲基安非
    他命予陳慶章之犯行，亦甚明確。
    ┌──┬──────┬──────────┬──────────────────┐
    │編號│時間        │通話人及持用門號    │通話內容                            │
    ├──┼──────┼──────────┼──────────────────┤
    │5-1 │九十八年一月│陳慶章              │陳慶章：我弄二個稿，你要過來看嗎？  │
    │    │十五日下午二│0000000000│甲○○：很忙，你過來。              │
    │    │時四十九分五│甲○○              │陳慶章：好，我要過去時打給你。      │
    │    │十一秒許    │0000000000│                                    │
    ├──┼──────┼──────────┼──────────────────┤
    │5-2 │九十八年一月│同上                │甲○○：你在哪裡？                  │
    │    │十九日下午三│                    │陳慶章：天橋下嗎？                  │
    │    │時三十八分五│                    │甲○○：對啊。                      │
    │    │十一秒許    │                    │陳慶章：三菱轎車５２３０。          │
    │    │            │                    │甲○○：喔。                        │
    └──┴──────┴──────────┴──────────────────┘
  (七)綜上所述，本案事證明確，被告犯行均堪予認定。
二、論罪科刑：
  (一)按安非他命類藥品，前經行政院衛生署七十五年七月十一日
    衛署藥字第５９７６２７號公告，為有效管理安非他命類藥
    品與其衍生物之鹽類及其製劑，重申公告禁止使用在案，案
    內該等安非他命類包含甲基安非他命、亞甲基雙氧安非他命
    （即ＭＤＡ）、亞甲基雙氧甲基安非他命（即ＭＤＭＡ）等
    成分，依前開公告，皆屬藥事法第二十二條第一項第一款所
    稱之「毒害藥品」之禁藥，有行政院衛生署九十七年十二月
    十日衛署藥字第０９７００４７５４９號函影本一份附卷可
    考，合先敘明。
  (二)核被告所為，就轉讓海洛因予郭基勇三次及簡源芳一次部分
    ，均係觸犯毒品危害防制條例第八條第一項之轉讓第一級毒
    品罪（共四罪）。就轉讓甲基安非他命予許文龍一次、簡源
    芳一次及陳慶章二次部分，則均係犯藥事法第八十三條第一
    項之轉讓禁藥罪（共四罪）。
  (三)被告每次轉讓之甲基安非他命實際數量不詳，惟依據證人許
    文龍、簡源芳、陳慶章之證詞，可知被告所交付之甲基安非
    他命僅可供施用數次，重量非多，並無積極證據足認被告有
    轉讓甲基安非他命超過淨重十公克之情形，依罪疑唯輕原則
    ，自應從有利於被告之認定，換言之，被告轉讓甲基安非他
    命之行為，並無依毒品危害防制條例第八條第六項規定加重
    其刑之必要。而按藥事法第八十三條第一項之法定刑，為七
    年以下有期徒刑，得併科新臺幣五百萬元以下罰金，顯較毒
    品危害防制條例第八條第二項轉讓第二級毒品罪之法定刑為
    重，且藥事法第八十三條第一項係九十三年四月二十一日修
    正公布，同年月二十三日施行，為毒品危害防制條例之後法
    ，依最高法院所揭櫫之「重法優於輕法」及「後法優於前法
    」等法理，自應優先適用藥事法第八十三條第一項之規定（
    最高法院九十八年度臺上字第二九五號、九十七年度臺非字
    第三九七號判決參考）。又被告轉讓甲基安非他命之高度行
    為既已適用藥事法加以處罰，則其為轉讓而持有甲基安非他
    命之低度行為，即不能再行割裂適用毒品危害防制條例之規
    定論處（最高法院八十二年度臺上字第四０七六號、第六六
    一三號判決意旨參照）。
  (四)檢察官雖認被告所為係分別觸犯毒品危害防制條例第四條第
    一項之販賣第一級毒品罪，以及同條第二項之販賣第二級毒
    品罪云云。然按販賣毒品之所謂販賣行為，係行為人基於營
    利之目的，而販入或賣出毒品而言，換言之，販賣毒品者，
    其主觀上須有營利之意圖，且客觀上有販賣之行為，始足當
    之，如始終無營利之意思，以原價或低於原價有償讓與他人
    ，則難謂為販賣行為，僅得以轉讓罪論處，最高法院著有九
    十三年度臺上字第一六五一號判決可供參考。證人許文龍、
    郭基勇、簡源芳、陳慶章於檢察官訊問時，固均曾使用「購
    買」一詞，惟其等對於被告取得海洛因或甲基安非他命之價
    格究竟為何、是否因此賺有價差等節，均未見提及，足認其
    等對於此點實不明瞭，自不能以許文龍、郭基勇、簡源芳、
    陳慶章等人單方面表示「購買」，即逕推論被告必有利得，
    而將其他有利於被告之合理可能均予排除。再者，被告與許
    文龍、郭基勇、簡源芳、陳慶章均相認識，且知悉對方有施
    用毒品之習慣，此業據被告供述在卷，而吸毒友儕間調取毒
    品互通有無之情形，實屬常見，其等依取得毒品之原價相互
    轉讓，亦多有所聞，況被告並非遭檢警查獲持有顯逾自己施
    用數量之海洛因或甲基安非他命而查悉本案犯行，益徵並無
    積極證據足資認定被告必係意圖販賣，是以檢察官所舉證據
    ，尚無從證明被告因此牟利，本院復查無其他積極證據足認
    被告有何營利意圖或實際利得可言，自難逕以販賣第一級、
    第二級毒品罪相繩，惟販賣與轉讓毒品間，二者基本社會事
    實相同，起訴法條應予變更。
  (五)被告就先後三次轉讓海洛因予郭基勇之犯行，與真實姓名年
    籍不詳之成年男子均有犯意聯絡及行為分擔，為共同正犯。
  (六)再者，被告前因違反槍砲彈藥刀械管制條例案件，經臺灣高
    等法院高雄分院以九十四年度上訴字第六五二號判決一年八
    月確定，嗣經減刑，於九十六年七月十六日執行完畢之事實
    ，有臺灣高等法院被告前案紀錄表一份在卷可考，其受有期
    徒刑之執行完畢，五年內故意再犯本件有期徒刑以上之八罪
    ，均為累犯，皆應依法加重其刑。被告轉讓予郭基勇之海洛
    因，多則四分之一錢，少則八分之一錢，而一錢乃三點七五
    公克，此為本院歷來辦理毒品案件職務上所知悉，是以經換
    算結果，被告每次轉讓予郭基勇之海洛因重量均在一公克以
    下，至於轉讓予簡源芳之海洛因亦僅一枝捲煙量而已，均無
    轉讓海洛因超過淨重五公克之情形可言，自無須適用毒品危
    害防制條例第八條第六項之規定加重其刑。
  (七)被告所犯前開八罪，犯意各別，行為互殊，應分論併罰。又
    查，被告係先贈送一枝捲煙量之海洛因予簡源芳，在車內聊
    天時，簡源芳又說要甲基安非他命，被告始另交付些許甲基
    安非他命供簡源芳施用乙節，業據被告於本院審理時供述綦
    詳，核與證人簡源芳於本院九十九年六月一日證述之情節相
    符（均見本院九十九年六月一日審判筆錄第十六頁），足認
    被告轉讓甲基安非他命予簡源芳乃另行起意而為，並非與轉
    讓海洛因同時為之，檢察官認此二罪屬一行為觸犯數罪名之
    想像競合犯，容有誤會。
  (八)被告於偵查中並未自白轉讓海洛因、甲基安非他命予簡源芳
    或陳慶章，則其雖嗣於本院審理時自白此部分犯行，仍與現
    行毒品危害防制條例第十七條第二項得減輕其刑之要件不符
    。況有關被告轉讓甲基非他命部分，既已因法規競合之關係
    ，優先適用藥事法第八十三條第一項之規定論罪，基於適用
    法律之整體性原則，自亦不得另依現行毒品危害防制條例第
    十七條第二項之規定減輕其刑（臺灣高等法院暨所屬法院九
    十八年法律座談會刑事類提案第十六號審查意見及研討結果
    參考），故本案不生毒品危害防制條例第十七條第二項新舊
    法比較適用之問題，附此敘明。
  (九)爰審酌被告素行非端，所為有害國人身心健康，助長施用毒
    品之不良風氣，惟被告每次轉讓海洛因或甲基安非他命之數
    量均不多，僅屬吸毒友儕間為求互通有無之授受，暨其智識
    程度、犯罪之動機、目的、坦承部分犯行之犯罪後態度等一
    切情狀，分別量處如主文所示之刑，並定其應執行刑。
  (十)被告三次轉讓海洛因予郭基勇而取得之款項四千五百元、二
    千元及三千元，合計共九千五百元，雖未扣案，惟仍應依毒
    品危害防制條例第十九條第一項之規定宣告沒收，如全部或
    一部不能沒收時，以其財產抵償之。至於被告轉讓甲基安非
    他命予許文龍、陳慶章雖亦有所得，惟此部分犯行既已適用
    藥事法，不能再予割裂適用毒品危害防制條例之相關規定，
    業如前述，而藥事法並無與毒品危害防制條例第十九條第一
    項之相同規定，被告轉讓甲基安非他命之所得款項又未扣案
    ，無證據證明尚屬存在，爰不併予宣告沒收。末查，被告於
    九十八年四月三日入監執行另案所受宣告之有期徒刑後，原
    持用之0000000000號行動電話門號已轉交李建龍
    使用，該行動電話及ＳＩＭ即已非屬被告所有，又非違禁物
    ，亦不併予宣告沒收，附此敘明。
據上論斷，應依刑事訴訟法第二百九十九條第一項前段、第三百
條，毒品危害防制條例第八條第一項、第十九條第一項，藥事法
第八十三條第一項，刑法第十一條前段、第二十八條、第四十七
條第一項、第五十一條第五款，判決如主文。
本案經檢察官賴建如到庭執行職務。
中    華    民    國    99    年    6     月    15    日
                  刑事第四庭  審判長法  官  樊季康
                                    法  官  徐子涵
                                    法  官  劉元斐
上列正本證明與原本無異。
如不服本判決，應於判決送達後10日內敘明上訴理由，向本院提
出上訴狀 (應附繕本) ，上訴於臺灣高等法院。其未敘述上訴理
由者，應於上訴期間屆滿後20日內向本院補提理由書「切勿逕送
上級法院」。
                                    書記官  高建華
中    華    民    國    99    年    6     月    23    日
附錄本案論罪科刑所引法條
附表
┌──┬─────────┬───┬────────┬───────────┬──────┐
│編號│犯罪時間          │對象  │所犯法條        │宣告刑                │備註        │
│    │                  │      │                │                      │            │
├──┼─────────┼───┼────────┼───────────┼──────┤
│一  │九十八年一月十五日│許文龍│藥事法第八十三條│甲○○明知為禁藥而轉讓│犯罪事實欄一│
│    │凌晨二時四十一分許│      │第一項          │，累犯，處有期徒刑捌月│、(一)部分    │
│    │                  │      │                │。                    │            │
├──┼─────────┼───┼────────┼───────────┼──────┤
│二  │九十八年一月十六日│郭基勇│毒品危害防制條例│甲○○共同轉讓第一級毒│犯罪事實欄一│
│    │上午十一時二十九分│      │第八條第一項    │品，累犯，處有期徒刑壹│、(二)、(1)部分│
│    │許                │      │                │年肆月。未扣案之犯罪所│            │
│    │                  │      │                │得新臺幣肆仟伍佰元沒收│            │
│    │                  │      │                │，如一部或全部不能沒收│            │
│    │                  │      │                │時，以其財產抵償之。  │            │
├──┼─────────┼───┼────────┼───────────┼──────┤
│三  │九十八年一月十七日│郭基勇│毒品危害防制條例│甲○○共同轉讓第一級毒│犯罪事實欄一│
│    │上午十一時三十一分│      │第八條第一項    │品，累犯，處有期徒刑壹│、(二)、(2)部分│
│    │許                │      │                │年貳月。未扣案之犯罪所│            │
│    │                  │      │                │得新臺幣貳仟元沒收，如│            │
│    │                  │      │                │一部或全部不能沒收時，│            │
│    │                  │      │                │以其財產抵償之。      │            │
├──┼─────────┼───┼────────┼───────────┼──────┤
│四  │九十八年一月十八日│郭基勇│毒品危害防制條例│甲○○共同轉讓第一級毒│犯罪事實欄一│
│    │下午五時十一分許  │      │第八條第一項    │品，累犯，處有期徒刑壹│、(二)、(3)部分│
│    │                  │      │                │年貳月。未扣案之犯罪所│            │
│    │                  │      │                │得新臺幣參仟元沒收，如│            │
│    │                  │      │                │一部或全部不能沒收時，│            │
│    │                  │      │                │以其財產抵償之。      │            │
├──┼─────────┼───┼────────┼───────────┼──────┤
│五  │九十八年一月十六日│簡源芳│毒品危害防制條例│甲○○轉讓第一級毒品，│犯罪事實欄一│
│    │下午五時二十三分許│      │第八條第一項    │累犯，處有期徒刑壹年貳│、(三)部分    │
│    │                  │      │                │月。                  │            │
├──┼─────────┼───┼────────┼───────────┼──────┤
│六  │九十八年一月十六日│簡源芳│藥事法第八十三條│甲○○明知禁藥而轉讓，│犯罪事實欄一│
│    │下午五時二十三分許│      │第一項          │累犯，處有期徒刑陸月。│、(三)部分    │
├──┼─────────┼───┼────────┼───────────┼──────┤
│七  │九十八年一月十五日│陳慶章│藥事法第八十三條│甲○○明知禁藥而轉讓，│犯罪事實欄一│
│    │十五時三十八分許  │      │第一項          │累犯，處有期徒刑捌月。│、(四)、(1)部分│
├──┼─────────┼───┼────────┼───────────┼──────┤
│八  │九十八年一月二十三│陳慶章│藥事法第八十三條│甲○○明知禁藥而轉讓，│犯罪事實欄一│
│    │日十八時三十五分許│      │第一項          │累犯，處有期徒刑捌月。│、(四)、(2)部分│
└──┴─────────┴───┴────────┴───────────┴──────┘

司法院資訊處製作；財團法人民間司法改革基金會備份。
